臺灣高雄地方法院刑事判決
111年度審交易字第99號
公  訴  人  臺灣高雄地方檢察署檢察官
被      告  郭瑞祥


上列被告因過失傷害案件，經檢察官提起公訴（110年度偵字第2
3782號），本院判決如下：
    主  文
郭瑞祥犯汽車駕駛人行經行人穿越道不依規定讓行人優先通行因
過失傷害人罪，處有期徒刑肆月，如易科罰金，以新臺幣壹仟元
折算壹日。
    事  實
一、郭瑞祥於民國110年1月30日8時13分許，騎乘車牌號碼000-0
    000號普通重型機車，沿高雄市三民區十全一路由西往東方
    向行駛，至十全一路與松江街口時，本應注意汽車行經行人
    穿越道有行人穿越時，應暫停讓行人先行通過，而依當時天
    候晴、日間自然光線，且柏油路面乾燥、無缺陷、無障礙物
    ，視距良好之情形下，並無不能注意之情事，竟疏未注意及
    此，即貿然直行通過行人穿越道，適有葉東栽由北向南行走
    於行人穿越道，亦疏未注意，未依號誌指示前進，雙方遂發
    生擦撞，致葉東栽受有創傷性硬腦膜下出血之傷害。嗣經警
    到場處理，郭瑞祥在場並當場承認為肇事人，而悉上情。
二、案經葉東栽委由葉文龍訴由高雄市政府警察局三民第一分局
    報告偵辦。
    理  由
壹、證據能力之判斷：
　　本判決下開所引用具有傳聞證據性質之證據資料，經檢察官
    、被告於本院行審理程序時，表示沒有意見，且經本院於審
    理時逐一提示證據，被告均未提出異議（審交易字卷47、55
    、57頁），本院審酌該等證據作成之情況，既無違法取得情
    事，復無證明力明顯過低等情形，認以之作為證據應屬適當
    ，依刑事訴訟法第159 條之5 第1 項規定，均有證據能力。
    又本判決後述所引用之非供述證據部分，與本案均有關聯性
    ，且查無違反法定程序取得之情，依刑事訴訟法第158 條之
    4 規定反面解釋，亦具證據能力。
貳、實體方面：
一、認定犯罪事實之證據及理由：
  ㈠上開犯罪事實，業據被告於警詢、偵查中及本院審理時均承
    認告訴人有傷害，惟否認有過失犯行，辯稱：我是綠燈直行
    ，對方闖紅燈，我在騎車的過程沒有看到對方，所以沒有辦
    法讓他，我行車過程我左邊視線被大車擋住，我沒有過失云
    云。惟查，被告上開犯行，業經告訴代理人葉文龍於警詢（
    警卷第8、9頁）、偵訊（偵卷第18頁）指證明確，並有十全
    路派出所受理各類案件紀錄表、受理案件證明書、道路交通
    事故現場圖、道路交通事故調查報告表㈠、㈡、高雄市政府警
    察局道路交通事故談話紀錄表（警卷第17、19、31、35、37
    至39頁）、葉東栽之高雄醫附設醫院診斷證明書（警卷第13
    頁）、道路交通事故照片10張、刑案現場照片4張（警卷第5
    7至61頁）在卷可稽，足認被告確有上開犯行。 
  ㈡按汽車行經行人穿越道，遇有行人穿越時，無論有無交通指
    揮人員指揮或號誌指示，均應暫停讓行人先行通過。又行人
    穿越道路，有交通指揮人員指揮或號誌指示者，應依交通指
    揮人員指揮或號誌之指示前進，道路交通安全規則第103 條
    第2項、第134條第1項第4款分別定有明文。本件被告當時有
    考領普通重型機車駕駛執照，有道路交通事故調查表㈡-1在
    卷可查（審交易卷第39頁）。依本件交通事故發生當時之現
    場狀況，客觀上並無不能注意之情事，被告於駕駛機車行至
    前揭有號誌，且設有行人穿越道，而欲通過松江街口時，疏
    未注意告訴人正穿越該路口西側之行人穿越道，其所駕機車
    之前車頭因而撞擊告訴人，肇致本件事故之發生，則被告確
    有違反上開注意義務之過失已明。至告訴人當時由北向南行
    走於行人穿越道，亦疏未注意，未依號誌指示紅燈應停止，
    仍前進行走該人行穿越道上，遂發生擦撞之事實，業據前揭
    道路交通事故現場圖、事故現場照片可參，因其當時係行人
    未依交通號誌之指示前進，違規走在行人穿越道上，致與被
    告所駕機車發生碰撞，則就本件事故之發生不得全然卸免其
    責，應與被告同負過失責任甚明。再本件經送高雄市政府交
    通局、高雄市政府為肇事責任鑑定、覆議鑑定結果，均認被
    告係行經行經行人穿越道未暫停讓行人先行通過，為肇事主
    因；告訴人未依交通號誌指示前進，為肇事次因，有其鑑定
    意見書、覆議意見書各1份在卷可稽（偵卷第24、27頁），
    與本院上開見解一致。又告訴人就本件事故之發生縱與有過
    失，仍不因此解免被告應負之過失責任。
　㈢被告雖以上開情詞置辯，然查，被告縱然是綠燈直行，告訴
    人闖紅燈，惟汽車行經行人穿越道，遇有行人穿越時，無論
    有無交通指揮人員指揮或號誌指示，均應暫停讓行人先行通
    過，道路交通安全規則第103 條第2項已有明定，被告個人
    之意志或認知自無從凌駕法律規定。又被告雖辯稱其左邊視
    線被大車擋住，沒有看到對方云云，然由系爭路監視器畫面
    擷取照片（警卷第59頁）顯示：行人由北向南行走人行穿越
    道時，正在被告機車之前方，被告有前方之機車停車區及行
    人穿越道寬度之距離，可供其減速並採取避煞措施，然被告
    並未為之。是被告所辯我沒有過失云云，自無可信。又被告
    上開駕駛之過失行為，與告訴人所受傷害間具有相當因果關
    係，亦屬明確，被告本件犯行，事證明確，應依法論科。
二、核被告所為，係犯刑法第284 條前段之汽車駕駛人行經行人
    穿越道不依規定讓行人優先通行因過失傷害人罪。被告駕駛
    車輛，行經行人穿越道不依規定讓行人優先通行，因而致人
    受傷害，應依道路交通管理處罰條例第86條第1項之規定加
    重其刑。又被告於肇事後，未被有偵查權限之該管機關發覺
    前，經警到場處理時，當場承認為肇事人而接受裁判，有高
    雄市政府警察局道路交通事故肇事人自首情形紀錄表可佐，
    符合自首要件，應依刑法第62條前段規定，減輕其刑。被告
    有上開刑之加重、減輕事由，先加後減之。
三、爰以行為人之責任為基礎，本院審酌被告明知汽車行經行人
    穿越道，遇有行人穿越時，無論有無交通指揮人員指揮或號
    誌指示，均應暫停讓行人先行通過，竟疏未暫停禮讓行人先
    行通過，而與行進中之行人即告訴人發生碰撞，告訴人因而
    受有上開傷害，所為實屬不該，復審酌被告犯後仍否認犯行
    ，兼衡其於本院審理時自陳大學畢業之教育程度，現在從事
    建築工程，月入約6至7萬元，已婚，育有2個小孩等家庭、
    經濟狀況，並考量被告自事發迄今調解未果，雙方就賠償金
    額差距過大，致仍未達成和解或賠償，而告訴人所受損害尚
    重，兼衡告訴人所受傷勢之部位暨嚴重程度，及其就本件事
    故之發生同有疏失等一切具體情形，爰量處如主文所示之刑
    ，並諭知如易科罰金之折算標準。
四、依刑事訴訟法第449 條第2 項、第3 項，道路交通管理處罰
    條例第86條第1項，刑法第284 條前段、第62條前段、第41
    條第1 項前段，刑法施行法第1 條之1 第1 項，逕以簡易判
    決處刑如主文。
五、如不服本判決，得自收受本判決書送達之日起20日內，向本
    院提起上訴狀（須附繕本及表明上訴理由），上訴於本院管
    轄之第二審合議庭。
本案經檢察官王清海提起公訴，檢察官呂乾坤到庭執行職務
中    華    民    國    111   年    3    月    31     日
                    刑事第五庭  法  官 李昆南
以上正本證明與原本無異。
如不服本判決應於收受送達後20日內向本院提出上訴書狀，並應
敘述具體理由；如未敘述上訴理由者，應於上訴期間屆滿後20日
內向本院補提理由書（均須按他造當事人之人數附繕本）「切勿
逕送上級法院」。
因疫情而遲誤不變期間，得向法院聲請回復原狀。
中    華    民    國   111    年    3     月    31    日
                                書記官  鄭仕暘
附錄本案論罪法條：
中華民國刑法第284條
因過失傷害人者，處一年以下有期徒刑、拘役或十萬元以下罰金
；致重傷者，處三年以下有期徒刑、拘役或三十萬元以下罰金。